【裁判字號】    92,上易,728
【裁判日期】    920625
【裁判案由】    違反槍砲彈藥刀械管制條例
【裁判全文】
臺灣高等法院高雄分院刑事判決               九十二年度上易字第七二八號
    上  訴  人
    即  被  告  甲○○
右上訴人因違反槍砲彈藥刀械管制條例案件，不服臺灣屏東地方法院九十一年度易字
第一七六號中華民國九十二年三月三十一日第一審判決（起訴案號：臺灣屏東地方
法院檢察署九十一年度偵緝字第五八號），提起上訴，本院判決如左：
    主  文
上訴駁回。
    事  實
一、甲○○明知武士刀為公告管制之刀械，竟未經主管機關許可，於民國九十年六、
    七月間，無故持有刀刃長五十一公分、刀柄長二十公分、刀寬三點三公分、單面
    開鋒、可供雙手握用之武士刀一把，並將之藏放於屏東縣內埔鄉○○村○○路二
    十八巷二十八號六樓租住處。嗣於九十年十月二十三日晚上七時許，在上址為警
    持搜索票查獲，並扣得上開武士刀一把。
二、案經屏東縣警察局里港分局報告臺灣屏東地方法院檢察署檢察官偵查起訴。
    理  由
一、訊據上訴人即被告甲○○矢口否認有右揭犯行，辯稱：那間房子是我以前女朋友
    承租的，她被遣送回大陸之後，我就接著住，後來鍾國昌說他沒地方住，我就乙
    他住在那裡，扣案之武士刀是鍾國昌在檳榔園撿到後拿到那間房子去放的，我本
    來不知情，是被查獲後鍾國昌跟我說的，而且鍾國昌借住期間就是睡在客廳沙發
    上，而該把武士刀也是在客廳一個高約七尺之櫥櫃上面被找到的，另外我事後也
    聽證人林文帝說過他曾看過那把武士刀，因為鍾國昌也曾拿去他家云云。
二、經查：
  (一)扣案之武士刀係警方於屏東縣內埔鄉○○村○○路二十八巷二十八號六樓，被告
    女友李梅英租屋處查獲，有搜索扣押筆錄、扣押物品目錄表各一紙附於警卷可稽
    ，被告亦自承自九十年六、七月間，其女友被遣送回大陸後，即一直住於該處（
    見原審卷第十七頁），是被告既為該屋之實際管理使用人，則扣案之武士刀是否
    與其無涉，即有可疑。另證人即查獲之員警黃國孝於原審調查中證稱：武士刀是
    在客廳電視櫃下方之櫃子裡查獲，查獲當時該把武士刀並用黃色類似絲綢之毛巾
    包裹著等語（見原審卷第五三頁），與被告所辯係在高約七尺之櫥櫃上找到云云
    ，即有不符。又證人即該屋之所有人李淑惠亦於原審證述：「（問：在九十年間
    有無將這間房屋出租？）有的，我是租給一個大陸女子。」「（問：之前有無租
    給別人過？）沒有，我九十年搬出去後就租給大陸女子。」「（問：有無將屋內
    清除乾淨之後，再租給大陸女子？）我有留一些傢俱，有矮櫃、衣櫥、電視、冰
    箱、熱水器，還有錄影帶以及一些書籍。」「（問：有無留下武士刀？提示照片
    ）沒有。」「（問：矮櫃尺寸如何？）六尺寬，高度大約到膝蓋左右，不到三尺
    ，矮櫃是放在客廳，衣櫥是放在房間，只有一個衣櫥，衣櫥比較高，沒有辦法看
    到上面。」等語甚詳（見原審卷第七六、七七頁），足證被告所辯：係鍾國昌將
    之藏放在客廳之七尺高的櫥櫃上，故伊不知有該把武士刀云云，顯與事實不符。
  (二)被告雖一再指稱扣案之武士刀係鍾國昌所有，惟據證人鍾國昌於偵查中及原審調
    查時，當庭與被告對質，均否認該扣案之武士刀為其所有（見九十一年度偵緝字
    第五八號卷第三六頁反面、六五頁及原審卷第六六頁）；另被告所舉證人即案發
    前曾至上開處所居住過之友人許萬學於偵查中固證稱：「（問：提示警卷武士刀
    照片，是否知悉該刀何人所有？）這把刀子我有親自看過，長約二尺長，我是在
    警方查獲前十幾天在查獲地點衣櫃上面看到該刀，我當時有問甲○○及昌仔（即
    鍾國昌）等人說，該刀子是何人的，當時我問之人共有三、四個人，我問甲○○
    ，甲○○答說不知是何人的，我還有問昌仔，鍾國昌怎麼回答我，時隔那麼久了
    ，我已忘記了，其他我問的人我也記不起來了，由於沒有人承認刀子是何人的，
    所以我想把它清理掉，甲○○告訴我說屋內還有很多屋主的東西，不要隨便丟掉
    。」等語（見同上偵查卷第六六頁），惟依其上開證言，非但不足以證明該武士
    刀為鍾國昌所有，反足以推認被告早已知悉該把武士刀放置於其住處。
  (三)被告又另舉證人林文帝於原審證述：鍾國昌曾經拿武士刀到我家中等語，然證人
    林文帝所描述該武士刀之特徵為：「（問：那把刀有多長？有無其他特徵？）那
    把刀是黑色的，含柄長大約五十五公分（證人當庭比出長度，經實際測量為五十
    五公分），他拿去我家時是用白色硬的紙把刀刃包起來，他當場有打開給我看，
    刀子整支都有一點生銹。」「（問：刀子還有無其他紋路？）沒有。」「（問：
    所謂的刀子是黑色的，是刀柄還是刀刃？）刀柄部分是黑色的，是全黑的。」云
    云（見原審卷第三一頁），核與原審勘驗之結果：扣案之武士刀刀柄裹以黑色皮
    套，並綴有金色龍形花式等情，並不相符，有原審九十一年十一月十四日勘驗筆
    錄及扣案武士刀照片三幀在卷為憑（見原審卷第三七至四十頁），足見縱認證人
    林文帝曾看過鍾國昌拿武士刀到其家中，然其所見者亦非本件扣案之武士刀，自
    不足以其證言為被告有利之認定。
  (四)此外，復有扣案之武士刀一把，經原審勘驗及送請屏東縣警察局鑑定結果，認：
    該刀刃長約五十一公分、刀柄長二十公分、刀寬三點三公分、單面開鋒，係武士
    刀，屬槍砲彈藥刀械管制條例所列管之刀械，有原審上開勘驗筆錄及屏東縣警察
    局九十年十一月二日（九十）屏警保民字第二一八○四號函一份附卷可參（見九
    十年度偵字第六七三七號卷第十三頁），被告所辯上開各語，無非事後卸責之詞
    ，不足採信。本件事證明確，被告犯行洵堪認定，應予依法論科。
二、按武士刀係屬槍砲彈藥刀械管制條例第四條第一項第三款所稱之刀械，業經內政
    部警政署於八十一年八月十日以台內警字第八一八二二八一號函公告在案，非
    經許可，不得製造、販賣、運輸、持有或陳列。核被告所為，係犯槍砲彈藥刀械
    管制條例第十四條第三項之未經許可持有刀械罪。
三、原審以被告罪證明確，適用槍砲彈藥刀械管制條例第十四條第三項，刑法第十一
    條前段、第四十二條第二項、第三十八條第一項第一款，罰金罰鍰提高標準條例
    第二條規定（贅引現行法規所定貨幣單位折算新臺幣條例第二條），並審酌被告
    無故持有列管之刀械，對社會治安造成相當之危害，惟尚未持之犯罪，情節非重
    等一切情狀，量處罰金新臺幣八萬元，並諭知易服勞役之折算標準；及說明扣案
    之武士刀一把，係槍砲彈藥刀械管制條例所管制之刀械，依法非經許可不得持有
    ，即屬違禁物，應予依法沒收。原判決認事用法核無違誤，量刑亦稱妥適，被告
    上訴意旨，仍執陳詞，否認犯罪，指摘原判決不當云云，為無理由，應予駁回。
據上論結，應依刑事訴訟法第三百六十八條，判決如主文。
本案經檢察官朱文彬到庭執行職務。
中    華    民    國      九十二      年      六      月    二十五    日
                              臺灣高等法院高雄分院刑事第八庭
                                  審判長法官  郭雅美
                                        法官  江泰章
                                        法官  裕斗
右正本證明與原本無異。
不得上訴。
                                  法院書記官  吳福連
中    華    民    國      九十二      年      六      月    二十五    日
附錄本判決論罪法條：
槍砲彈藥刀械管制條例第十四條第三項
未經許可，持有或意圖販賣而陳列刀械者，處一年以下有期徒刑、拘役或新台幣五十
萬元以下罰金。


司法院資訊處製作；財團法人民間司法改革基金會備份。
